【裁判字號】    91,訴,1501
【裁判日期】    920829
【裁判案由】    搶奪等
【裁判全文】
臺灣高雄地方法院刑事判決                        九十一年度訴字第一五一號
    公  訴  人  臺灣高雄地方法院檢察署檢察官
    被      告  庚○○
    被      告  丙○○
右列被告因搶奪案件，經檢察官提起公訴（九十一年度偵字第五四四０號、第八四一
八號），本院判決如左：
    主  文
庚○○連續意圖為自己不法之所有，而搶奪他人之動產，處有期徒刑壹年陸月。
丙○○牙保贓物，處拘役肆拾日，如易科罰金以參佰元折算壹日。
    事  實
一、庚○○於民國九十一年一月間，意圖為自己不法之所有，基於搶奪他人動產之概
    括之犯意，先於九十一年一月八日下午，將其以不詳原因取得之ＬＤＩ─３１８
    號車牌懸掛在自己所有ＸＺＶ─０７１號重型機車上，伺機尋找搶奪目標，嗣同
    日下午二時三十七分許，在高雄市○○區○○街與大智路口，自背後搶奪行人甲○○揹於右肩內有太陽眼鏡、現金新台幣（下同）六、七千元、NOKIA手機、漢
    來禮券大約二千元以下、駕照等證件、信用卡及提款卡等物之皮包得逞，又於同
    日下午三時四十分許騎乘前開機車，在高雄市前鎮區○○○路二三五號前，自背
    後搶奪行人丁○○提於手上內有身分證、駕照、國際牌手機一支、信用卡、存摺
    、印章一枚、支票及現金六千元之皮包一只。嗣因甲○○、丁○○均記下車牌號
    碼報警處理，為員警依車號查知該車牌有遭竊之紀錄，調閱案發當日監視錄影帶
    及被告之前開機車供甲○○審閱後查知上情。庚○○復意圖為自己不法之所有並
    承前開搶奪之概括犯意，於同年一月十一日下午一時許，騎乘車號ＸＺＶ─０７
    １號重型機車，在高雄市左營區○○○路三二０號前，自後方搶奪乙○○揹於右
    肩內有身分證、行照、駕駛執照各一張及合作金庫、匯通、台新、聯邦、中國信
    託等銀行之金融卡各一張、現金一萬元及摩托羅拉手機一支之皮包一只得逞，並
    因與乙○○拉扯致所騎乘之撞及安全島。丙○○明知庚○○於九十一年一月十二
    日晚間八時許，在高雄市○○區○○街一七九巷九號所交付請伊代為轉賣之乙○○遭搶奪之摩托羅拉行動電話係來路不明之贓物，竟仍基於牙保贓物之故意，以
    六千元之價格代為出售前開行動電話予不知情之戊○○，嗣為警方循前開行動電
    話之通聯紀錄而查知上情。
二、案經高雄市政府警局及高雄市政府警察局前鎮分局報告台灣高雄地方法院檢察署
    檢察官偵查起訴。
    理  由
一、訊據被告庚○○矢口否認右揭犯行，辯稱：伊未搶奪，不知道為何甲○○等人指
    認伊云云；被告丙○○則對於右揭贓物犯行坦承不諱。經查：本件查獲過程係證
    人甲○○、丁○○於同一日相距一小時之間先後遭遇搶奪後，均記下同一車號，
    員警循車牌號碼探訪車牌車主始發現車牌遭竊，透過住處之大樓管理員調閱案發
    之日監視錄影帶，認與該車牌之車主居住在同一大樓住戶即被告庚○○涉嫌重大
    ，再經被害人丁○○審視監視錄影帶中被告之穿著長相，並觀察被告所有ＸＺＶ
    ─０７１號重型機車後始行確認搶嫌之事實，業據證人即查獲本案之員警己○○
    於本院審理時證稱：「（本案是否你查獲的？）是，在一心路，因為被害人報案
    ，據被害人陳報的車牌號碼找到車主，車主當時不知車牌失竊，一直到地下室查
    看，才發現車牌不見，詢問管理員並調閱錄影帶供被害人指認，被害人確定劉某
    為行搶之人，之後就向檢察官聲請搜索票，扣得劉某當時所著的外套，但是劉某
    的車牌當天是懸掛自己的車牌，車牌有拆卸的痕跡，並在置物箱找到壹支扳手，
    被告劉某辯稱是用在煞車螺絲，但是經過當場比對，與車牌的螺絲相符，與煞車
    的螺絲不符，並請管理員製作筆錄」之語屬實，經核並與證人甲○○於本院審理
    時證稱：「我飯後要去開車，將皮包揹在右肩，歹徒是從我右後方搶走，當時我
    有留意車號三一八，英文字母不記得，歹徒搶劫時車速不快，也沒有任何掩飾，
    是理平頭，上衣是灰黑色的，腳著涼鞋，當時他騎車時身體向左傾，我只看到他
    的背影，身材應不超過一七○。（是否記得他的車子是何種顏色、款式？）車牌
    的底是白色的，車子本身是深色的。（被搶的東西有哪些？）太陽眼鏡、現金六
    、七千、NOKIA手機、漢來禮券大約二千元以下、駕照等證件、信用卡。當月前
    鎮分局有請我去指認，我根據背影確定是搶奪之人，我看到桌上的外套主動告知
    警方與我案發時所看到搶匪的相同，警察才告訴我是被告犯案穿的衣服（是否確
    定為在庭的被告？）是，就是庚○○」之語；證人丁○○證稱：「下班要去開車
    ，在一心二路，我皮包提在右手邊，我走在左邊，歹徒從我後方行搶，搶得的財
    物如起訴書所載，我記下的車牌號碼是LDI三一八，車子是深藍色或深黑色，身
    材不高，著黑色褲子，深色夾克。（提示警卷被告及機車照片，有何意見？）穿
    著與身材類似，機車一樣。（在庭的被告是否就是行搶的人？）是」等語相符（
    見本院九十一年七月十八日筆錄），此外，證人乙○○於自警詢便確認被告庚○○為行搶之人，伊嗣後雖表示時間久遠無法確認搶嫌相貌，然審諸該證人於警詢
    中陳稱在案發之時曾與搶嫌發生拉扯，對方所騎乘之機車並因此撞及安全島，是
    證人當時應有足夠之時間觀察搶嫌，於案發第一時間點所為之指認應當無誤認之
    虞，再橫諸被告庚○○於搶案發生之翌日，便將乙○○遭搶張手機交由被告丙○○代為出售之事實，業據丙○○供陳在卷，庚○○始終無從交代該行動電話之來
    源為何，以其於搶案發生之後極短之時間內便無正當理由取得被害人行動電話之
    情觀之，被害人乙○○於警詢中指稱被告庚○○即為對伊行搶之人應堪採信，被
    告庚○○空言否認搶奪犯行應不足採。此外，本件並有行動電話門號與手機序號
    使用對照表、通聯紀錄各一份附卷足參，被告丙○○及被告庚○○之犯行均堪認
    定。
二、核被告庚○○所為係犯刑法三百二十五條第一項之罪，其先後多次搶奪犯行，時
    間緊接，構成要件相同，顯係基於概括犯意為之，為連續犯，應依刑法第五十六
    條之規定論以一罪並加重其刑。又按收受贓物罪為贓物罪之概括規定，凡與贓物
    罪有關，不合於搬運、寄藏、故買、牙保贓物，而其物因他人財產犯罪已成立贓
    物之後，有所收受而取得持有者屬之，並不以無償移轉所有權為必要，最高法院
    八十二年度台非字第一八八號判決可資參照。被告丙○○受被告庚○○之託尋得
    買主變賣搶奪所得之贓物，核其所為係犯刑法第三百四十九條第二項之牙保贓物
    罪，公訴人於起訴事實記載被告丙○○受託轉賣行動電話，卻認被告丙○○所為
    係犯收受刑法第三百四十九條第一項之收受贓物罪，容有誤會，起訴法條應予變
    更。爰審酌被告庚○○年輕力壯，竟不思循正當途徑取得經濟來源，以不法腕力
    強取他人財物，所為之搶奪行為於被害人人身安全及財產所生之損害匪淺，其犯
    罪之動機、目的及手段均不足取，加以其犯後否認犯行未見悔悟之心，及其先後
    為三起搶奪犯行，並於本案發生後，另因竊盜案件經本院高雄簡易庭判決處有期
    徒刑八月確定，有台灣高等法院被告全國前案紀錄表可憑，足見其素行非佳等一
    切情狀，量處如主文第一項所示之刑，以示警懲。又被告丙○○明知被告庚○○
    所交付者係來路不明之贓物，仍以牙保之方式協助處分贓物，增加被害人追償之
    困難，其犯罪之動機及目的均有未是，然念其犯罪後坦承犯行態度良好，且被害
    人乙○○遭搶奪之行動電話業已尋回，損害或可減輕等一切情狀，量處如主文第
    二項所示之刑，並諭知易科罰金之折算標準，以示警懲。至被告庚○○行搶時騎
    乘機車所懸掛之車牌雖為他人遭竊之物，證人己○○亦證稱被告庚○○之機車確
    有拆裝車牌之痕跡，然員警搜索時並未在該被告住處查獲有ＬＤＩ─３１８號車
    牌，本件既乏積極確切之證據證明被告庚○○即為行竊前開車牌之人，自不得以
    竊盜之罪相繩，附此敘明。
據上論斷，應依刑事訴訟法第二百九十九條第一項前段、第三百條，刑法第五十六條
、第三百二十五條第一項、第三百四十九條第二項、第四十一條第一項，罰金罰鍰提
高標準條例第一條前段、第二條，判決如主文。
中      華      民      國    九十二    年      八      月    二十九    日
                                  臺灣高雄地方法院刑事第十一庭
                                      法  官    卓立婷
右正本證明與原本無異。
如不服本判決，應於判決送達後十日內，向本院提出上訴狀。
                                      書記官    李春慧
中      華      民      國    九十二    年      九      月     十五     日
附錄本件論罪法條全文：
中華民國刑法第三百二十五條
 (普通搶奪罪)
意圖為自己或第三人不法之所有，而搶奪他人之動產者，處六月以上五年
以下有期徒刑。
因而致人於死者，處無期徒刑或七年以上有期徒刑，致重傷者，處三年以
上十年以下有期徒刑。
第一項之未遂犯罰之。
中華民國刑法第三百四十九條
收受贓物者，處三年以下有期徒刑、拘役或五百元以下罰金。
搬運、寄藏、故買贓物或為牙保者，處五年以下有期徒刑、拘役或科或併
科一千元以下罰金。
因贓物變得之財物，以贓物論。


司法院資訊處製作；財團法人民間司法改革基金會備份。
